臺灣臺北地方法院刑事判決　　　　　　　　　　　　九十二年度交簡上字第二九號
　　上　訴　人
　　即　被　告　戊○○　男　民.
右列上訴人因業務過失傷害案件，不服本院台北簡易庭九十二年度北交簡字第二四號
，中華民國九十二年一月三日第一審刑事簡易判決（檢察官聲請簡易判決處刑書案號
：台灣台北地方法院檢察署九十一年度偵字第一七九五八號），提起上訴，本院管轄
之第二審合議庭判決如左：
    主  文
上訴駁回。
    事  實
一、戊○○為營業小客車駕駛人，為從事駕駛業務之人，於民國九十一年六月四日晚
    上十九時五十五分，駕駛車號五Ｂ－五三九號營業小客車沿台北市中山區○○○
    路由南往北行駛，途經同路段三八二號前時，本應注意車前狀況，隨時採取必要
　　之安全措施，且依當時夜間有照明、路面無障礙無缺陷、視距良好之情形，亦非
    不能注意，戊○○竟疏未注意車前狀況、未採取必要安全措施即貿然前行；適有
    行人乙○○亦疏未遵守在設有行人穿越道之一百公尺範圍內禁止穿越道路，進入
    道路時應注意來往車輛之規定，貿然穿越道路而以時快時慢之速度進入前述路段
    三八二號前之車道中，戊○○所駕駛之前述車號營業小客車因此撞擊乙○○，使
    乙○○受有頭部外傷併硬腦膜下出血、右側脛骨骨折、右手腕骨折等傷害。
二、戊○○於肇事後，在未被有偵查犯罪職權之公務員知悉前，不逃避接受裁判，在
    台北市政府警察局中山分局警員據報前往車禍現場處理時，當場承認為肇事人，
    因而接受裁判。
三、案經乙○○委由告訴代理人丙○○訴由台北市政府警察局中山分局移送台灣台北
    地方法院檢察署檢察官聲請簡易判決處刑。
    理  由
一、訊據被告戊○○固不否認其於右開時地，駕駛前述車號營業小客車與告訴人乙○
    ○發生車禍，並致告訴人受有頭部外傷併硬腦膜下出血、右側脛骨骨折、右手腕
    骨折之傷害，此部分之事實核與證人甲○○之證述（本院九十二年四月八日訊問
    筆錄參照）相符，並有道路交通事故調查報告表、馬偕醫院診斷證明書在卷可參
    。惟矢口否認有何過失，辯稱：我行駛在車道中，告訴人沒有走人行道而走在路
    邊，突然向我走來，就是因為我有注意到他所以我才閃向路中間發生擦撞，不然
    就會車頭直接撞上行人；我第一眼看到告訴人時，馬上往中間靠，同時煞車云云
    （本院九十二年三月十一日、四月八日訊問筆錄參照）。經查：
  (一)就本件車禍發生之經過，證人甲○○結證稱：最早看到告訴人時，告訴人原本在
    人行道上走來走去，好像在找東西，我低頭點菸時，忽然聽到有人說紅燈不要過
    去，就抬頭看告訴人，他已經過單向的一半；發生車禍前，告訴人已經走下人行
    道約一分鐘；告訴人行進的速度比走的快一點，有時慢慢走，有時用衝的，都是
    往同一個方向行進等語（本院九十二年四月八日訊問筆錄參照）；再佐以卷附道
    路交通事故調查報告表所示，告訴人在地面上所留下之血跡，確實位於接近被告
    所行進之車道中間部位，此均足證告訴人並非突然自人行道上進入車道，而係在
    車禍前一分鐘左右，即已經在被告車輛前方以時快時慢之方式，行走於車道之內
    。再查，如被告前述辯詞屬實，則在事出突然之情形下，被告所駕駛之營業小客
    車自應容易在地面上留下煞車痕跡，且車輛停止時之方向，也難與車道平行；然
    依卷附道路交通事故調查報告表所示，被告所駕駛之營業小客車卻未在地面上留
    下任何煞車痕跡，且碰撞發生後該營業小客車停放之方向，亦與道路方向幾乎平
    行（前輪距單黃線三十公分、後輪距單黃線四十公分），此均即足見被告前述辯
    稱之閃避方式難以採信。是綜上所述，被告對於告訴人在其前方車道內，以時快
    時慢之方式行走之事實，並無事出突然而不能注意之情形。
  (二)按汽車行駛時，駕駛人應注意車前狀況並隨時採取必要之安全措施，道路交通安
    全規則第九十四條第三項定有明文。以被告擔任職業駕駛人之經驗，應深知告訴
    人前述異常之行進方式，容易與往來車輛發生車禍，是自應妥善提高注意程度與
    採取較佳之安全措施，以避免車禍之發生；且告訴人出現於車道之內，對被告而
    言亦非事出突然而無從閃避，有如前述，加以當時為夜間有照明、路面無障礙無
    缺陷、視距良好（卷附道路交通事故調查報告表參照），亦非不能注意，則被告
    疏未注意告訴人行走於其前方車道上之車前狀況、未依告訴人時快時慢之行進方
    式提高其注意程度即貿然前行，終致發生碰撞，對本件車禍之發生顯有過失，則
    被告辯稱其並無過失云云，自難採信。再告訴人受有頭部外傷併硬腦膜下出血、
    右側脛骨骨折、右手腕骨折之傷害與被告前述過失之間，既有相當因果關係，則
    被告因過失傷害人之犯行，已足認定。
二、另有左列事項應加敘明：
  (一)按行人穿越道路，在設有行人穿越道者，必須經由行人穿越道穿越，不得在其一
    百公尺範圍內穿越道路，道路交通安全規則第一百三十四條第一款定有明文。經
    查：告訴人於車禍後倒地時於地面所造成之血跡，距離最近之行人穿越道僅約四
    十餘公尺（卷附道路交通事故調查報告表參照），足見告訴人係在設有行人穿越
    道之一百公尺範圍內穿越道路，而違反前述規定；此一違反道路交通安全規則之
    行為，既足以增加發生車禍之危險，則告訴人對本件車禍之發生，亦同有過失甚
    明。
  (二)再查快、慢車道之間，須以快慢車道分隔線（線型為白實線）加以劃分，道路交
    通標誌標線號誌設置規則第一百八十三條之一第一項定有明文，換言之，未設有
    快慢車道分隔線之道路，即無所謂快、慢車道之區別。而依卷附道路交通事故調
    查報告表所示，發生本件車禍之路段並無快慢車道分隔線之設置，則告訴人雖有
    前述二、１所示之違反交通安全規則之行為，被告之刑亦無從依據道路交通安全
    規則第八十六條第二項「汽車駕駛人，在快車道依規定駕車行駛，因行人或慢車
    不依規定，擅自進入快車道，而致人受傷或死亡，依法應負刑事責任者，減輕其
    刑。」之規定加以減輕。
三、被告戊○○係計程車司機，為從事駕駛業務之人，並於執行業務時過失傷害告訴
    人，則核其所為，係犯刑法第二百八十四條第二項前段業務過失傷害罪。又被告
    於肇事後，在未被有偵查犯罪職權之公務員知悉前，不逃避接受裁判，停留現場
    ，在台北市政府警察局中山分局警員據報前往現場處理時，即當場承認為肇事人
    ，因而接受裁判而自首之事實，有卷附自首調查表可憑，應依刑法第六十二條前
    段之規定，減輕被告之刑。原審以被告前開犯行事證明確，並審酌告訴人同有過
    失與被告自首之事實，依刑法第二百八十四條第二項前段、第六十二條前段、第
    四十一條第一項前段（原審誤載為第四十一條，茲補正之）、罰金罰鍰提高標準
    條例第一條前段、第二條之規定，處被告拘役三十日，並諭知易科罰金之標準，
    其認事、用法、量刑均稱妥適，被告猶執前述理由提起本件上訴，自無理由，應
    予駁回。
據上論斷，應依刑事訴訟法第四百五十五條之一第一項、第三項、第三百六十八條，
判決如主文。
本案經檢察官丁○○到庭執行職務
中　　　華　　　民　　　國　　九十三　　年　　　一　　　月　　　五　　　日
                                    臺灣臺北地方法院交通法庭
                                        審判長法  官  葉建廷
                                              法  官  林怡秀
                                              法  官  林鴻達
本件不得上訴
右正本證明與原本無異。
                                              書記官  梁淑時
中　　　華　　　民　　　國　　九十三　　年　　　一　　　月　　　五　　　日
